【裁判字號】    96,交易,47
【裁判日期】    970128
【裁判案由】    過失傷害
【裁判全文】
臺灣板橋地方法院刑事判決              96年度交易字第47號
公  訴  人  臺灣板橋地方法院檢察署檢察官
被      告  丙○○
選任辯護人  蘇千祿  律師
上列被告因過失傷害案件，經檢察官提起公訴（九十五年度偵字
第二七八九八號），本院判決如下：
    主  文
丙○○從事業務之人，因業務上之過失傷害人，處拘役伍拾捌日
，如易科罰金，以新臺幣壹仟元折算壹日，減為拘役貳拾玖日，
如易科罰金，以新臺幣壹仟元折算壹日。
    事  實
一、丙○○以駕駛為業，為從事駕駛業務之人，其於民國九十五
    年七月三日十四時五十分許，駕駛車牌號碼三一二○號－Ｋ
    Ｕ號自用小貨車，沿臺北縣新莊市○○路六三號外側車道，
    由東往西方向（往臺北縣林口）行駛，適有同向由乙○○騎
    乘之車牌號碼Ｎ三二－九七九號重型機車搭載甲○○在其右
    側行駛，此際丙○○本應注意車前狀況與兩車併行之間隔，
    隨時採取必要之安全措施，應避免兩車發生碰撞，且依當時
    天候晴、日間自然光線、路面乾燥無缺陷、無障礙物、視距
    良好，並無不能注意之情事，竟疏於注意及此，適因路口有
    向右蜿蜒之情形，其所駕駛之上開自用小客車偏右之際，與
    未注意併行距離向左偏之乙○○騎乘之重型機車左側發生擦
    撞，乙○○、甲○○因而人車倒地，乙○○受有輕度腦震盪
    、全身多處擦傷等傷害，甲○○受有腦震盪、多處擦挫傷等
    傷害。丙○○於肇事後，即停留於車禍現場等候，俟警方據
    報前往現場處理且尚未知悉肇事者之前，即當場向承辦警員
    承認其為肇事者，而自首並接受裁判。
二、案經甲○○、乙○○訴由臺北縣政府警察局新莊分局報告臺
    灣板橋地方法院檢察署檢察官偵查起訴。
    理  由
一、訊據被告丙○○固不否認對於擔任送貨司機，為從事駕駛業
    務之人及於上開時、地與告訴人乙○○騎乘之重型機車發生
    碰撞乙事，惟矢口否認有任何過失，當初伊行駛於外側車道
    上，並沒有變換車道，而告訴人乙○○之機車在伊的右後方
    ，彼此間有一臺機車之間距，聽到機車倒地的聲音，才知道
    有發生車禍，是告訴人乙○○來撞伊，不是伊去碰撞云云。
    辯護人為被告辯稱：依據監視翻拍照片，並無超車之畫面存
    在，故第一次鑑定意見容有錯誤，且告訴人乙○○騎乘之機
    車應有向左靠之情形，行駛於車道中間偏左亦有過失等語。
    經查：
    (一)被告以駕駛為業，為從事駕駛業務之人，其於九十五年七
      月三日十四時五十分許，駕駛車牌號碼三一二○號－ＫＵ
      號自用小貨車，沿臺北縣新莊市○○路六三號外側車道，
      由往林口方向（東往西方向）行駛，與同向由乙○○騎乘
      之車牌號碼Ｎ三二－九七九號重型機車搭載甲○○，二車
      發生碰撞，致人車倒地，乙○○受有等輕度腦震盪、全身
      多處擦傷傷害，甲○○受有頭部外傷併輕微腦震盪、顏面
      及肢體多處擦挫傷等傷害，有卷附之行政院衛生署臺北醫
      院九十五年七月二十七日診斷證明書及病歷資料、國防醫
      學院三軍總醫院附設民眾診療服務處九十五年七月四日診
      斷證明書二份及病歷資料可參（至於告訴人乙○○於偵查
      中提出之國防醫學院三軍總醫院附設民眾診療服務處九十
      五年九月十一日診斷證明書未記載應診日期；又甲○○提
      出之行政院衛生署臺北醫院九十五年十月二十七日之診斷
      證明書係於九十五年七月十九日應診，均非本件發生車禍
      當日就醫資料，是本件認定告訴人之傷害係以九十五年七
      月三日發生車禍送醫急救之診斷證明書為憑，附此敘明）
      。
    (二)再查，被告自警詢、偵查及審理中均一再供稱行駛於外側
      車上，並未跨越方向限制線而變換車道等語，經本院勘驗
      監視錄影光碟，查明被告並無跨越禁止變換車道行駛之情
      形，有本院九十六年四月二十三日勘驗筆錄可按，因此臺
      灣板橋地方法院檢察署九十五年十一月二十一日勘驗筆錄
      記載之內容以及臺灣省臺北縣區車輛行車事故鑑定委員會
      北縣鑑字第九五一二九四號鑑定意見書之鑑定意見所依據
      之事實有誤，上開檢察署之勘驗筆錄及鑑定意見不能遽採
      。又臺灣省車輛行車事故覆議鑑定委員會府覆議字第○九
      五○二○○六四七號函：依據監視光碟錄影畫面，僅顯示
      二車接觸之剎那，而未出現二車連續行駛動態畫面，是以
      肇事前二車行駛動態不明，跡證不明，本會未便遽予覆議
      。又因被告之自用小客車並無明顯擦痕，本院囑託國立交
      通大學鑑定，亦因未見兩車車損位置比對照片，無法認定
      係何車輛偏離本身車道，無法提供鑑定意見，有該校九十
      六年九月二十七日交大管運字第○九六○○一四四六三號
      函可稽。
    (三)次查，告訴人乙○○到庭結證稱：伊一直行駛在外車道上
      ，車禍發生前，沒有注意到被告駕駛之車輛，當時被告駕
      駛之自用小客車從後方超車，是被告超車到旁邊來才注意
      到被告，被告車速應有五十公里等語。告訴人甲○○則到
      庭結證稱，車禍發生前沒有注意被告車輛，當時被告突然
      切進來，被告駕駛之自用小貨車車子右側的杆子撞倒機車
      之後照鏡，撞倒伊之後，伊就整個身體被拖行等語。然而
      甲○○於警詢中稱不明瞭如何發生車禍，於偵查中指稱一
      開始沒有看到對方車子，從左邊撞下去後就暈倒等語，復
      參閱甲○○之消防救護紀錄，甲○○對於事故發生記憶模
      糊，告訴人甲○○於事故發生後不知道車禍如何發生，卻
      於相隔一年後知悉車禍之經過，顯與常理相違，顯見甲○○於審理中證詞乃係事故後受卷證及乙○○之指述影響所
      造成之認知，不足採信。惟觀諸本件事故之監視光碟翻拍
      之兩車接近倒地前之照片（即辯護人答辯狀所稱之Ａ６，
      以下以照片Ａ６稱之），被告駕駛之自用小客車之車身在
      照片下方斑馬線（以甲斑馬線稱之）第二格至第四格之間
      ，而告訴人乙○○之機車車頭在照片上方斑馬線（以乙斑
      馬線稱之）第二格，車尾係在甲斑馬線第一格及第二格之
      間；對照本院於九十六年十一月六日至現場履勘之照片及
      測量情形：照片下方內側車道與外側車道之雙白實線係在
      甲斑馬線第五格及第六格之間，而照片上方之雙白實線，
      是在乙斑馬線第五格處。顯然發生碰撞前，被告所駕駛之
      自用小客車車身全部均在外車道內；且由前開照片可知自
      用小貨車車頭、車身與車道之標線較為平行，並無明顯傾
      斜之超車動作，復依據Ａ５之照片可知，Ａ５照片（即Ａ
      ６前一秒）顯示內側車道在路口並無車輛，反而外側車道
      有車輛，倘若被告係在機車後方，其欲超越前方之機車，
      大可朝路口無車輛之內側車道超車，焉會在外車道上超越
      機車，足見告訴人乙○○指稱被告在其後方超車之言，並
      非實情。況且本院至現場履勘，發生事故之臺北縣新莊市
      ○○路六三號往林口方向，並非直線，車禍地點略有往右
      彎曲之情形，此由本院履勘紀錄及現場照片可知，依據前
      開Ａ６照片，可知被告駕駛之前開自用小客車之車頭車尾
      與道路標線呈平行狀態，業如前述，是公訴人漏未審酌當
      地路況地形而誤認被告跨越分向線超車。再觀諸二車碰撞
      位置，係黃色雙網線從道路邊線算來第一個交叉點偏左，
      而依據現場測量結果，照片下方雙白實線距離道路邊線（
      照片中紅色實線）有三點六公尺，而照片上方雙白實線距
      離道路邊線（照片中紅色實線）有三點八公尺，而黃網線
      從道路邊緣算來第一個交岔點均距離道路邊緣一點三公尺
      ，據此可知兩車碰撞點位置是在外車道中間附近，告訴人
      駕駛機車並非緊靠外車道右側。衡情行駛於外車道者，因
      右方有機車，故駕駛於車道偏左，符合常情，故被告辯稱
      其駕駛於外車道中間偏左，因為外側車道都有機車，所以
      沒有緊靠右側駕駛之言，非與常情相悖。足徵被告供稱自
      始行駛於外側車道之言，確屬實在。
    (四)被告雖無跨越禁止車道變換之違規情形，惟按汽車在同一
      車道行駛時，除擬超越前車外，後車與前車之間應保持隨
      時可以煞停之距離。汽車除遇突發狀況必須減速外，不得
      任意驟然減速。前車如須減速暫停，駕駛人應預先顯示燈
      光或手勢告知後車，後車駕駛人應隨時注意前車之行動。
      汽車行駛時，駕駛人應注意車前狀況及兩車併行之間隔，
      並隨時採取必要之安全措施，此為道路交通安全規則第九
      十四條所明定。查，被告坦承在下方之甲斑馬線Ａ６照片
      處有從後視鏡看到告訴人乙○○騎乘之機車，位置在右後
      方，有一臺機車之間距，而機車前面一半與其自用小貨車
      後車廂重疊等語，是被告行駛於前開路口，適有同向之機
      車併行於右側，是對於兩車間應留意兩車併行之間距，依
      當時天候晴、日間自然光線、路面乾燥無缺陷、無障礙物
      、視距良好，並無不能注意之情事，竟疏於注意及此，與
      同側未保持併行距離之告訴人乙○○發生碰撞，被告有過
      失，堪予認定。被告之過失行為與告訴人乙○○、甲○○
      之受傷間，具有相當因果關係。此外，復有道路交通事故
      現場圖、道路交通事故調查報告表(一)、(二)、現場照片可參
      。是被告之上開業務過失傷害犯行，事證明確，犯行堪以
      認定，應予依法論科。又依據Ａ６照片，告訴人騎乘之機
      車其車頭非但未隨道路情況向右偏，反而有左偏之情形，
      未注意兩側併行之安全距離，與有過失，然此不解於被告
      過失責任之構成。
二、核被告丙○○所為，係犯刑法第二百八十四條第二項前段之
    業務過失傷害罪。被告以一過失行為，同時造成告訴人乙○○、甲○○二人受傷，以一行為觸犯數罪名，為想像競合犯
    ，應從一重處斷。被告於偵查犯罪機關未察覺其犯行前，即
    警方於現場處理時，承認為肇事人自首犯罪接受裁判，有臺
    北縣政府警察局新莊分局道路交通事故肇事人自首情形紀錄
    表一份在卷可按，依刑法第六十二條前段規定減輕其刑。爰
    審酌被告之素行良好、過失程度、告訴人乙○○與有過失、
    告訴人二人受傷程度、及被告犯後否認過失，而告訴人與被
    告對於受傷程度及賠償金額之認知差距過大迄今未成立和解
    等一切情狀，量處如主文所示之刑，並諭知易科罰金之折算
    標準。
三、本件被告犯罪時間在九十六年四月二十四日之前，且所犯過
    失傷害罪，未在限制減刑之列，依中華民國九十六年罪犯減
    刑條例第二條第一項第三款規定減其刑期二分之一，並諭知
    如易科罰金之折算標準。
據上論斷，依刑事訴訟法第二百九十九條第一項、刑法第二百八
十四條第二項前段、第五十五條、第六十二條前段、第四十一條
第一項前段，刑法施行法第一條之一，中華民國九十六年罪犯減
刑條例第二條第一項第三款、第七條，判決如主文。
本案經檢察官顏妃琇執行職務
中    華    民    國    97    年    1     月    28    日
                  交通法庭審判長法  官  潘翠雪
                                法  官  王士珮
                                法  官  絲鈺雲
上列正本證明與原本無異。
如不服本判決，應於判決送達後十日內敘明上訴理由，向本院提
出上訴狀（應附繕本），上訴於臺灣高等法院。
                                書記官  周玉茹
中    華    民    國    97    年    1     月    29    日
附錄本案論罪科刑法條全文
刑法第二百八十四條
因過失傷害人者，處六月以下有期徒刑、拘役或五百元以下罰金
，致重傷者，處一年以下有期徒刑、拘役或五百元以下罰金。
從事業務之人，因業務上之過失傷害人者，處一年以下有期徒刑
、拘役或一千元以下罰金，致重傷者，處三年以下有期徒刑、拘
役或二千元以下罰金。


司法院資訊處製作；財團法人民間司法改革基金會備份。
